【裁判字號】    98,審訴,62
【裁判日期】    980410
【裁判案由】    毒品危害防制條例
【裁判全文】
臺灣士林地方法院刑事判決              98年度審訴字第62號
公  訴  人  臺灣士林地方法院檢察署檢察官
被      告  甲○○
上列被告因違反毒品危害防制條例案件，經檢察官提起公訴（九
十七年度毒偵字第二三０三號），被告為有罪之陳述，本院合議
庭裁定改行簡式審判程序，並判決如下：
    主  文
甲○○施用第一級毒品，累犯，處有期徒刑拾月，扣案之海洛因
壹包（驗餘淨重零點零壹壹肆公克）沒收銷燬，注射針筒壹支沒
收；又施用第二級毒品，累犯，處有期徒刑捌月，應執行有期徒
刑壹年肆月，扣案之海洛因壹包（驗餘淨重零點零壹壹肆公克）
沒收銷燬，注射針筒壹支沒收。
    事  實
一、甲○○前因施用毒品案件，經依法院裁定送強制戒治，於民
    國九十一年十二月三十日強制戒治交付保護管束期滿執行完
    畢。又因施用毒品案件，經臺灣高等法院於九十五年二月九
    日以九十四年度上易字第二一八九號判決處有期徒刑一年確
    定。再因竊盜及恐嚇等案件，經本院分別於九十四年十二月
    二十一日以九十四年度士簡字第九五三號判決處有期徒刑四
    月、於九十五年八月七日以九十五年度訴字第二二五號判決
    處應執行有期徒刑一年十月確定。另因詐欺案件，經臺灣臺
    北地方法院於九十六年五月二十八日判決處有期徒刑四月確
    定，前開四罪並經減刑及更定應執行為有期徒刑二年五月，
    甫於九十七年四月二十三日縮刑期滿執行完畢。詎仍未戒除
    毒癮，復於強制戒治執行完畢釋放後五年內再犯施用毒品罪
    ，經法院判決有罪確定後，又基於施用第一級毒品海洛因之
    犯意，於九十七年十一月六日上午八時許，在臺北市○○區
    ○○街十三號地下一樓住處，以注射針筒注入靜脈血管之方
    式施用海洛因一次。復基於施用第二級毒品甲基安非他命之
    犯意，於九十七年十一月七日下午一時三十分許為警採尿往
    前回溯四日內之某時，在上址住所，以將甲基安非他命置於
    吸食器內加熱燒烤，吸食所產生煙霧之方式，施用甲基安非
    他命一次。嗣為警於九十七年十一月七日十二時二十分許，
    在臺北市○○區○○街六十八號前盤檢查獲，並扣得海洛因
    一包（驗餘淨重零點零一一四公克）及其所有預備供施打海
    洛因所用之針筒一支，經警採集尿液送驗呈嗎啡及甲基安非
    他命陽性反應，始查知上情。
二、案經臺北市政府警察局松山分局報請臺灣士林地方法院檢察
    署檢察官偵查起訴。
    理  由
一、前揭犯罪事實，業據被告甲○○於本院準備程序及審理時供
    認不諱，又被告為警查獲時，經採集其尿液送檢驗結果，呈
    嗎啡及甲基安非他命陽性反應，有臺灣尖端先進生技醫藥股
    份有限公司九十七年十一月二十日實驗室檢體編號AC46537
    號濫用藥物檢驗報告及臺北市政府警察局偵辦毒品案件尿液
    檢體委驗單各一份在卷可稽，復有查獲之海洛因一包及注射
    針筒一支扣案可資佐證，而扣案海洛因一包，經檢驗結果，
    確檢出海洛因成分，亦有臺北市政府警察局松山分局毒品初
    步鑑驗報告書及交通部民用航空局航空醫務中心九十七年十
    一月二十四日航藥鑑字第０九七五八九七號毒品鑑定書各一
    紙在卷可憑，足徵被告自白與事實相符。本件事證明確，被
    告犯行堪以認定。
二、按毒品危害防制條例係於九十二年七月九日修正公布，自九
    十三年一月九日起施行。修正後已刪除二犯及三犯之規定，
    一改修法前繁雜之處遇程序，僅將施用毒品者簡化區分為初
    犯、再犯，並認施用毒品者係屬病患性犯人，以觀察、勒戒
    戒除其身癮，並以強制戒治去除其心癮。經觀察、勒戒或強
    制戒治執行完畢釋放後，若係五年後再犯該條例第十條施用
    毒品罪者，與同條例第二十條第一項、第二項關於「初犯」
    之處理方式相同，檢察官應先聲請法院裁定令被告入勒戒處
    所觀察、勒戒，並視有無繼續施用毒品傾向，決定應予釋放
    、為不起訴之處分，或應聲請法院裁定令入勒戒處所強制戒
    治；若係五年內「再犯」同條例第十條施用毒品罪者，依同
    條例第二十三條第二項規定，檢察官則應依法起訴。觀諸該
    條例第二十條第三項之修正理由：「觀察、勒戒或強制戒治
    五年後再犯者，顯見前所實施之觀察、勒戒或強制戒治已足
    以遮斷其施用毒品之癮，為期自新及協助其戒除毒癮，對此
    五年後再犯者，爰明定仍適用初犯之規定，先經觀察、勒戒
    、強制戒治之程序。」及同條例第二十三條第二項之修正理
    由：「為配合簡化施用毒品犯之刑事處遇程序，並鑑於經觀
    察、勒戒或強制戒治執行完畢釋放後五年內再犯者，其再犯
    率甚高，原據以實施之觀察、勒戒及強制戒治既已無法收其
    實效，自應施以刑事處遇。」顯然如施用毒品者係前經觀察
    、勒戒或強制戒治等治療程序執行完畢五年後，始再施用毒
    品之「初犯」，因前所執行之觀察、勒戒或強制戒治已足收
    戒除毒癮之效，自應重新執行觀察、勒戒或強制戒治等治療
    程序，並於治療程序執行完畢後，由檢察官為不起訴處分，
    毋庸對之追訴處罰；反之，在「再犯」之情形，因其先前所
    為治療程序顯未能收戒斷毒癮之效，且考量施用毒品者之再
    犯率偏高，乃簡化其刑事處遇程序，而逕予追訴處罰，不再
    施以治療程序。參酌上開立法理由，修正毒品危害防制條例
    就施用毒品者，祇於「初犯」及「五年後再犯」二種情形，
    有其追訴條件之限制，及須於初犯經觀察、勒戒或強制戒治
    釋放後，五年內均無施用毒品之行為，始能認其前所實施之
    觀察、勒戒或強制戒治已足遮斷毒癮，而得於五年後再犯時
    ，再予適用初犯之規定，重行觀察、勒戒等程序。倘五年內
    已經再犯，被依法追訴處罰，縱其第三次（或第三次以上）
    施用毒品之時間在初犯釋放五年以後，即與「五年後再犯」
    之情形有別，且因已於「五年內再犯」，顯見其再犯率甚高
    ，原實施觀察、勒戒或強制戒治，已無法收其實效，而無五
    年戒斷期之存在，自無再經觀察、勒戒及強制戒治之必要，
    應由檢察官逕行起訴，始符新法修正之本旨（最高法院九十
    五年度台非字第五十九號判決參照）。查被告前因施用毒品
    案件，經法院裁定令入戒治處所施以強制戒治，於九十一年
    十二月三十日保護管束期滿未經撤銷視為強制戒治執行完畢
    。復因施用毒品案件，經臺灣高等法院以九十四年度上易字
    第二一八九號判決處有期徒刑一年確定，有臺灣高等法院九
    十四年度上易字第二一八九號判決書、刑案資料查註紀錄表
    及矯正簡表各一份在卷可稽，被告曾因施用毒品，經強制戒
    治執行完畢釋放後，五年內再犯施用毒品罪，並經判決確定
    ，被告係三犯施用毒品罪，雖在前案強制戒治執行完畢釋放
    五年後，但參照上述判決意旨，仍應予追訴處罰。按海洛因
    、甲基安非他命分別係毒品危害防制條例第二條第二項第一
    款、第二款所稱之第一級、第二級毒品。核被告施用海洛因
    及甲基安非他命之行為，分別係犯毒品危害防制條例第十條
    第一項之施用第一級毒品罪及同條例第十條第二項之施用第
    二級毒品罪。被告持有海洛因及甲基安非他命進而施用，其
    持有海洛因及甲基安非他命之低度行為應各為施用海洛因及
    甲基安非他命之高度行為所吸收，均不另論罪。被告所犯施
    用第一級毒品罪及施用第二級毒品罪，犯意各別，行為互殊
    ，罪名不同，應予分論併罰。又被告有事實欄所述犯罪科刑
    執行情形，有臺灣高等法院被告前案紀錄表附卷可參，其於
    有期徒刑執行完畢後，五年內故意再犯有期徒刑以上之本罪
    ，應依刑法第四十七條第一項之規定論以累犯，並加重其刑
    。爰審酌被告有多次施用毒品之前科，素行不佳，惟考量其
    均僅施用一次及犯罪戕害自己身心健康，與犯罪後供認犯行
    之態度等一切情狀，分別量處如主文所示之刑，並定其應執
    行之刑。
三、扣案之海洛因一包（驗餘淨重零點零一一四公克），係查獲
    之第一級毒品，不問屬於被告與否，應依毒品危害防制條例
    第十八條第一項前段之規定宣告沒收銷燬。至另扣案之注射
    針筒一支，係被告所有預備供施打海洛因所用之物，業據其
    於本院審理時供明在卷，應依刑法第三十八條第一項第二款
    之規定宣告沒收。
據上論斷，應依刑事訴訟法第二百九十九條第一項前段、第二百
七十三條之一第一項，毒品危害防制條例第十條第一項、第二項
、第十八條第一項前段，刑法第十一條、第四十七條第一項、第
五十一條第五款、第三十八條第一項第二款，判決如主文。
本案經檢察官王巧玲到庭執行職務。
中    華    民    國    98    年     4    月    10    日
                  刑事第一庭法  官  周明鴻
以上正本證明與原本無異。
如不服本判決應於收受判決後10日內向本院提出上訴書狀，並應
敘述具體理由；其未敘述上訴理由者，應於上訴期間屆滿後20日
內向本院補提理由書（均須按他造當事人之人數附繕本）「切勿
逕送上級法院」。
                            書記官  丁梅芬
中    華    民    國    98    年     4    月    10    日
附錄論罪科刑法條：
毒品危害防制條例第十條第一項、第二項
施用第一級毒品者，處 6 月以上 5 年以下有期徒刑。
施用第二級毒品者，處 3 年以下有期徒刑。


司法院資訊處製作；財團法人民間司法改革基金會備份。
